【裁判字號】    99,交聲更一,85
【裁判日期】    991231
【裁判案由】    聲明異議
【裁判全文】
臺灣高雄地方法院交通事件裁定   99年度交聲更一字第85-90號
原處分機關  高雄市政府交通局
異  議  人  姚明琦
即受處分人
上列異議人因違反道路交通管理處罰條例案件，對於高雄市政府
交通局民國99年6 月17日高市交裁字第裁32-AEY222119、32-U00
000000、32-U00000000、32-AEY362288、32-AEY362287、32-AEW
506763號違反道路交通管理事件裁決書，聲明異議，經本院於99
年8 月31日以99年度交聲字第2112至2117號裁定，異議人不服提
起抗告，經臺灣高等法院高雄分院於99年10月15日以99年度交抗
字第452 至460 號裁定撤銷原裁定發回更審，本院更為裁定如下
：
    主  文
異議駁回。
    理  由
一、原處分意旨略以：異議人即受處分人姚明琦分別於附表編號
    1 至6 所示之違規時間、地點，有附表編號1 至6 所示違規
    行為，經警分別以附表編號1 至6 所示之違規事由開單舉發
    ，原處分機關各依附表編號1 至6 「法律依據」欄所示之規
    定，裁處異議人如附表編號1 至6 「裁罰內容」欄所示之處
    罰。
二、異議意旨則以：異議人所有之車號2E-168號營業小客車，於
    如附表所示之時間行經如附表所示之地點，因未領有執業登
    記證而營業，為警依法舉發如附表所示之違規行為，而經原
    處分機關依道路交通管理處罰條例第36條第1 項、第22條第
    1 項第7 款之規定，各裁處受處分人如附表所示之金額。惟
    異議人之駕駛執照應審驗日期原為民國95年6 月9 日，依道
    路交通管理處罰條例第26條第1 項規定，最終審驗日期應為
    96年6 月9 日，因遇假日應順延至96 年6月11日，待異議人
    於96年6 月11日持駕照前往高雄市監理處辦理審驗，竟遭吊
    扣駕照，則依道路交通安全規則第54 條 第2 項規定，於遭
    吊扣執行完畢6 個月內仍得申請審驗，是異議人之駕照於最
    終審驗日期97年1 月10日前仍為合法有效，然於96年12月5
    日卻遭高雄市監理處以異議人逾期1 年未參加職業小型車駕
    駛執照審驗為由，違法逕行註銷異議人之職業小型車駕駛執
    照，因認異議人於96年6 月1 日、同年12月4 日分別向台北
    市政府警察局交通警察大隊申請辦理計程車駕駛人執業登記
    遭拒，顯無理由，故於附表所示駕駛車牌號碼2E-168號營業
    小客車營業之行為，並無違規，爰請求撤銷原處分云云。
三、按汽車駕駛人，有下列情形之一者，處新臺幣1800元以上3
    600 元以下罰鍰，並禁止其駕駛：……七、駕駛執照逾有效
    期間仍駕車；計程車駕駛人，未向警察機關辦理執業登記，
    領取執業登記證，即行執業者，處新臺幣1500元以上3600元
    以下罰鍰。計程車駕駛人，不依規定辦理執業登記，經依前
    項處罰仍不辦理者，吊銷其駕駛執照；汽車駕駛人，曾依本
    條例其他各條規定吊銷駕駛執照者，一年內不得考領駕駛執
    照。分別定有明文。
四、經查：
  (一)異議人分別於如附表編號1 、2 、4 、6 所示之時間、地點
    ，有駕駛車牌號碼2E-168號營業小客車營業之行為，為異議
    人所不爭執，且有卷附高雄市政府交通局如附表所示之違反
    道路交通管理事件裁決書、臺北市政府警察局、內政部警政
    署航空警察局舉發違反道路交通管理事件通知單6 紙（見本
    院99年度交聲字第2112號至第2117號卷第65、66頁）在卷可
    稽。是異議人分別於如附表編號1 至6 所示之時間、地點，
    有駕駛車牌號碼2E-168號營業小客車營業之行為，應堪認定
    。
  (二)次查，異議人前於96年6 月1 日、96年12月4 日向臺北市政
    府警察局申請辦理臺北市營業小客車駕駛人執業登記，經臺
    北市政府警察局交通警察大隊分別以北市警交大五知字第00
    1283、001576號臺北市政府警察局交通警察大隊辦理營業小
    客車駕駛人執業登記一次告知單通知其申請辦理計程車駕駛
    人執業登記應備妥申請書、職業駕駛執照正本、國民身分證
    正本、（舊）執業登記證、執業事實證明及最近3 個月內半
    身2 吋相片1 張，嗣臺北市政府警察局復於97年2 月1 日以
    北市警交字第09730304900 號函覆異議人：「……案查台端
    職業駕駛執照逾審驗期限業經高雄市監理處註銷，並經台北
    縣政府警察局97年1 月15日北縣警交字第0970003838號函爰
    依前揭規定處分廢止執業登記在案，台端未持領職業駕駛執
    照前，依法不具辦理計程車職業登記資格」等語( 見本院99
    年度交聲字第2112號卷第11、12頁、第43頁) ，異議人對該
    告知單提出訴願遭決定不受理後，續向臺北高等行政法院提
    起行政訴訟，遭臺北高等行政法院以97年度訴字第1694號裁
    定駁回，異議人復就該裁定提起上訴，又經最高行政法院以
    98 年 度裁字第2967號駁回上訴在案，有該案號之裁定2 份
    在卷可稽( 見本院99年度交聲更一字第85號-90 號卷第57至
    61頁) 。是以，主管機關尚未核准異議人辦理臺北市營業小
    客車駕駛人執業登記之申請，異議人因而迄未取得臺北市營
    業小客車駕駛人執業登記一情，洵堪認定。
  (三)又查，高雄市監理處雖以99年7 月26日高市監000000000字
    第0990018667號函覆：「……二、檢附本處96年12月20日高
    市監二字第0960032987號函，有關本處於96年6 月11日註銷
    姚君職業小型車駕駛執照及同日撤銷該處分，復於同年12月
    5 日再予鍵入〔逾審逕註〕之詳情，請參閱該函說明二。惟
    本處於同月6 日撤銷該第二次〔逾審逕註〕處分，姚君嗣於
    97 年1月21日前來本處補辦理審驗，辦理後下次應審驗日期
    為98年6 月9 日。姚君目前尚未結案之駕籍違規案件( 含執
    業登記相關違規) ，皆發生於97年1 月21日補辦審驗之後，
    特併說明。」等語( 見本院99年度交聲字第2112號卷第71頁
    ) 。惟查，經本院傳喚證人即該案承辦人何育龍到庭證稱：
    該函說明二第4 行「惟本處於同月6 日撤銷該第二次〔逾審
    逕註〕處分」這句話係誤植，但我們已經在異議人於97年1
    月21日來本處審驗的時候，將96年12月5 日所作的這個逾審
    逕註處分撤銷，因為當時我們審酌異議人逾期審驗1 年以上
    ，依據道路交通管理處罰條例第26條規定將異議人駕照註銷
    ，96年12月5 日我們就寄發處分書，該處分書是寄存送達，
    我們在96年12月31日公告註銷異議人駕照，之所以會同意於
    97年1 月21日予以審驗，是因為公告之後滿20日生效，其計
    算結果97年1 月21日是末日，因此遂同意撤銷96年12月5日
    之逾審逕註處分，並同意異議人補審驗，故應以97年1 月21
    日異議人來辦理駕照審驗當天，我們以電腦撤銷逾審逕註處
    分時，才算是正式撤銷該處分；我們平常只有逾期審驗註銷
    駕照時會有正式的書面函文，但撤銷該逾期審驗處分就不會
    有正式的書面，是直接在電腦上以刪除之前逾審逕註處分資
    料的方式予以撤銷，口頭上亦會告知被處分人該處分已經撤
    銷等語( 見本院99年度交聲更一字第85號-90 號卷第39頁)
    。按行政處分除法規另有要式之規定者外，得以書面、言詞
    或其他方式為之，行政程序法第95條第1 項定有明文，故應
    認異議人前揭逾審逕註處分遭撤銷之日期實為97年1 月21日
    ，即堪認定。
  (四)再查，異議人前揭駕照遭逾審逕註之處分雖經高雄市監理處
    於97年1 月21日撤銷，惟異議人復於97年4 月22日、97年5
    月3 日分別於臺北市○○路與復興南路口、臺北市○○○路
    ○ 段120 號前駕駛計程車營業，因而遭主管機關分別依計程
    車駕駛人未向警察機關辦理執業登記領取登記證即行執業、
    計程車駕駛人不依規定辦理執業登記經依前項處罰仍不辦理
    而分別裁罰新臺幣3600元及於98年8 月24日易處逕註其駕駛
    執照處分在案，此有證人何育龍庭呈之姚明琦職業駕照相關
    記事、汽車駕照基本資料、臺灣高等法院高雄分院99年度交
    抗字第469 號、第478 至482 號裁定各1 份在卷可參( 見本
    院99年度交聲更一字第85號-90 號卷第47至55頁) ，且經證
    人何育龍到庭具結證稱：異議人在97年4 月22日及97年5 月
    3 日因違反道路交通管理處罰條例第36條規定而於98年8 月
    24日起遭註銷駕照，此種註銷在電腦紀錄裡面顯示的是易處
    逕註，故異議人駕照註銷時間為98年8 月24日起至99年8 月
    23日止，到99年8 月24日才可以重考等語綦詳( 見本院99年
    度交聲更一字第85號-90 號卷第41至42頁) 。從而，異議人
    之駕駛執照業於98年8 月24日因前開事由而遭易處逕註，迄
    99年8 月24日始得重新考領，已足認定。
  (五)查本件異議人遭查獲「計程車駕駛人未向警察機關辦理執業
    登記領取登記證即執業」、「駕駛執照逾有效期間仍駕車」
    之違規行為，其違規時間均係在異議人之駕駛執照於98年8
    月24日因計程車駕駛人不依規定辦理執業登記經依道路交通
    管理處罰條例第36條第1 項處罰仍不辦理而遭吊銷處分之後
    ，且異議人迄未取得臺北市營業小客車駕駛人執業登記等情
    ，均已如前述，則異議人仍於附表所示時間、地點，駕駛計
    程車營業及無照駕駛之行為，自係違反道路交通管理處罰條
    例第36條第1 項、第2 項及同條例第67條第3 項無疑。
  (六)異議人雖表示其並沒有營業開計程車，只是當自用車在開云
    云( 見本院99年度交聲更一字第85號-90 號卷第75頁) 。惟
    查，計程車與一般自小客車之外觀、顏色等均迥然不同，異
    議人駕駛計程車行駛於道路上，一般通常之人均足以預見其
    應有提供搭載乘客之服務，且異議人亦自承如果有人向伊招
    手叫計程車，伊有可能會停下來等語( 見本院99年度交聲更
    一字第85號-90 號卷第75頁) ，顯見異議人仍有駕駛計程車
    非法營業之事實無疑，故異議人前開辯稱，無足採信。
  (七)另異議人雖辯稱其持有之執業登記證、職業駕駛執照分遭違
    法廢止、逕行註銷，致異議人於96年6 月1 日、同年12月4
    日分別向台北市政府警察局交通警察大隊申請辦理計程車駕
    駛人執業登記遭拒，故異議人於附表所示駕駛車牌號碼2E-1
    68號營業小客車營業之行為，並無違規云云。惟按：執業登
    記證之發給、廢止及駕駛執照逕行註銷等程序是否合法，性
    質上非屬普通法院之本院或原處分機關，所得越權審核之對
    象，而應另尋訴願、行政訴訟等程序進行救濟，且依「行政
    處分之構成要件效力」等理論，行政機關所為之行政處分，
    及嗣後訴願機關、行政法院所為之認定，對於原處分機關、
    本院亦發生相當程度之拘束效果，而屬原處分機關、本院審
    核本案時之既定構成要件。且按，行政處分之無效事由，應
    以行政程序法第111 條所列之各款事由為限。查異議人因不
    服臺北市政府警察局於96年6 月1 日、96年12月4 日核發之
    告知單，以及該局於97年2 月1 日所為拒絕其申辦計程車駕
    駛人執業登記（由臺北縣轉入臺北市）之行政處分，提出訴
    願並續向臺北高等行政法院提起行政訴訟，業經該法院於98
    年7 月9 日以97年度訴字第1694號裁定駁回，嗣經最高行政
    法院於98年12月10日以98年度裁字第2967號駁回上訴確定在
    案，有該裁定書2 份在卷可稽( 見本院99年度交聲更一字第
    85號-90 號卷第57至61頁），又異議人之駕駛執照於98年8
    月24日因其違反計程車駕駛人不依規定辦理執業登記，經依
    道路交通管理處罰條例第36條第1 項處罰仍不辦理之規定，
    而遭吊銷處分在案，有駕照吊扣銷歷史情況紀錄1 紙在卷可
    憑( 見本院99年度交聲更一字第85號-90 號卷第48頁) ，且
    前開處分就形式上觀之並無何行政程序法第111 條所規定之
    當然無效事由，則依前述之「行政處分之構成要件效力」等
    理論，本院及原處分機關，自應認異議人於附表所示違規時
    間當時，已無有效之駕駛執照及執業登記證，故原處分機關
    分依道路交通管理處罰條例第36條第1 項、第22條第1 項第
    7 款之規定，裁處如附表所示之裁罰，於法自無違誤，異議
    人前開所辯，尚屬誤會，不足採信。
五、綜上，原處分機關依目前形式上有效之法律關係，於附表所
    示時間分別做成之行政處分，經核於法並無違誤，異議人執
    前開情詞聲明異議，並無理由，應予駁回。惟查，異議人之
    駕駛執照既經高雄市監理處於97年1 月21日自行撤銷先前逾
    審逕註處分在案，業如前述，則先前逾審逕註處分依行政程
    序法第118 條前段規定，自應溯及既往失其效力。從而，臺
    北縣政府警察局本於異議人駕駛執照於96年12月5 日因逾期
    審驗遭高雄市監理處註銷之事實，而作成廢止其執業登記之
    處分，臺北市政府警察局亦應而否准異議人轉入臺北市執業
    之申請，以及異議人之駕駛執照嗣後因其執業登記證遭廢止
    仍繼續營業而遭吊銷之處分，似均立基於前揭已遭原處分機
    關即高雄市監理處撤銷之逾審逕註處分，而對異議人作成前
    揭廢止執業登記、拒絕轉入登記申請、吊銷駕照之各項處分
    ，核前開3 項處分雖非本院受理審核之範圍、對象，惟本於
    行政機關主動、積極原則，似應由各主管機關依據其後發生
    之新事實，而為更適法之處斷，併此指明。
六、據上論斷，應依道路交通案件處理辦法第18條，裁定如主文
中    華    民    國    99    年    12    月    31    日
                  交通法庭  法  官   謝琬萍
上正本證明與原本無誤。
如不服本裁定，應於送達後5日內，向本院提出抗告狀。
中    華    民    國    99    年    12    月    31    日
                             書記官   董明惠
附表
┌──┬───┬───────┬────┬────┬──────┬────┬────┐
│編號│原審案│裁決日期、案號│違規時間│違規地點│舉發違規事項│裁罰內容│法律依據│
│    │號    │              │        │        │            │        │        │
├──┼───┼───────┼────┼────┼──────┼────┼────┤
│ 1  │99年度│99年6月17日高 │99年1月5│台北市杭│計程車駕駛人│新臺幣貳│道路交通│
│    │交聲字│市交裁字第裁32│日16時10│州南路一│未向警察機關│仟元    │管理處罰│
│    │第2112│-AEY222119號  │分      │段      │辦理執業登記│        │條例第36│
│    │號    │              │        │        │領取登記證即│        │條第1 項│
│    │      │              │        │        │執業（有職照│        │        │
│    │      │              │        │        │）          │        │        │
├──┼───┼───────┼────┼────┼──────┼────┼────┤
│ 2  │99年度│99年6月17日高 │98年10月│桃園機場│同上        │同上    │同上    │
│    │交聲字│市交裁字第裁32│14日15時│第二航廈│            │        │        │
│    │第2113│-U00000000號  │30分    │西三路  │            │        │        │
│    │號    │              │        │        │            │        │        │
├──┼───┼───────┼────┼────┼──────┼────┼────┤
│ 3  │99年度│99年6月17日高 │98年10月│同上    │駕駛執照逾有│新臺幣貳│道路交通│
│    │交聲字│市交裁字第裁32│14日15時│        │效期間仍駕車│仟參佰元│管理處罰│
│    │第2114│-U00000000號  │30分    │        │            │，駕駛執│條例第22│
│    │號    │              │        │        │            │照扣繳。│條第1 項│
│    │      │              │        │        │            │        │第7 款  │
├──┼───┼───────┼────┼────┼──────┼────┼────┤
│ 4  │99年度│99年6月17日高 │98年9月 │台北市信│計程車駕駛人│新臺幣貳│道路交通│
│    │交聲字│市交裁字第裁32│17日16時│義路四段│未向警察機關│仟元    │管理處罰│
│    │第2115│-AEY362288號  │55分    │        │辦理執業登記│        │條例第36│
│    │號    │              │        │        │領取登記證即│        │條第1 項│
│    │      │              │        │        │執業（有職照│        │        │
│    │      │              │        │        │）          │        │        │
├──┼───┼───────┼────┼────┼──────┼────┼────┤
│ 5  │99年度│99年6月17日高 │98年9月 │台北市信│駕駛執照逾有│新臺幣貳│道路交通│
│    │交聲字│市交裁字第裁32│17日16時│義路四段│效期間仍駕車│仟參佰元│管理處罰│
│    │第2116│-AEY362287號  │55分    │        │            │，駕駛執│條例第22│
│    │號    │              │        │        │            │照扣繳。│條第1 項│
│    │      │              │        │        │            │        │第7 款  │
├──┼───┼───────┼────┼────┼──────┼────┼────┤
│ 6  │99年度│99年6月17日高 │98年9月 │台北市敦│計程車駕駛人│新臺幣貳│道路交通│
│    │交聲字│市交裁字第裁32│15日18時│化南路一│未向警察機關│仟元    │管理處罰│
│    │第2117│-AEW506763號  │42分    │段      │辦理執業登記│        │條例第36│
│    │號    │              │        │        │領取登記證即│        │條第1 項│
│    │      │              │        │        │執業（有職照│        │        │
│    │      │              │        │        │）          │        │        │
└──┴───┴───────┴────┴────┴──────┴────┴────┘

司法院資訊處製作；財團法人民間司法改革基金會備份。
